---
title: "Poročilo pri predmetu Analiza podatkov s programom R"
author: "Lonja Tjaša Tavčar"
output:
  pdf_document:
    latex_engine: xelatex
    includes:
      in_header: lib/styles.sty
---

```{r setup, echo=FALSE, results='hide', message=FALSE}
# Če želimo nastaviti pisave v PDF-ju, odkomentiramo
# in sledimo navodilom v programu.
#source("fontconfig.r", encoding = "UTF-8")

# Uvoz vseh potrebnih knjižnic
source("lib/libraries.r", encoding = "UTF-8")
```

# Izbira teme

Tema, ki sem jo izbrala za predstavitev podatkov pri predmetu Analiza podatkov s programom R je Dejavnost muzejev v Sloveniji. Za to temo sem se odločila, ker zelo rada obiskujem muzeje. Zanimalo me je predvsem število muzejev v različnih regijah in posledično število obiskovalcev, ki jih le te dosežejo.  

***

# Obdelava, uvoz in čiščenje podatkov

```{r uvoz, echo=FALSE}
source("uvoz/uvoz.r", encoding = "UTF-8")
```

Uvozili smo podatke o številu muzejev na 10.000 prebivalcev, o procentu občasnih razstav in povprečenm številu obiskovalcev v obliki CSV s statističnega urada. Podatki so zbrani v razpredelnicah; urejeni po letih in regijah. Podatke sem dobila na spletni strani Statističnega urada Republike Slovenije. 

```{r razpredelnice, fig.align='center'}
kable(head(ok.stevilomuzejev))
kable(head(OK.obcasnerazstave))
kable(head(OK.obiskmuzejev))
```



```{r histogram, echo=FALSE, fig.align='center', fig.cap='Histogram števila naselij v občinah'}
#hist(obcine[,4], main = "Pogostost števila naselij",
     #xlab = "Število naselij", ylab = "Število občin")
```

***

# Analiza in vizualizacija podatkov

```{r vizualizacija, echo=FALSE}
source("vizualizacija/vizualizacija.r", encoding = "UTF-8")
```

Slika \ref{fig:zemljevid} prikazuje povprečno število muzejev v občini.

```{r zemljevid, echo=FALSE, fig.align='center', fig.cap='Zemljevid razporeditve muzejev po občinah'}
#n <- 100
#barve <- topo.colors(n)[1+(n-1)*(druzine$povprecje-min.povprecje)/(max.povprecje-min.povprecje)]
print(zem)
title("Razporeditev muzejev po občinah")
```

***

# Napredna analiza podatkov

```{r analiza, echo=FALSE}
#source("analiza/analiza.r", encoding = "UTF-8")
```

Slika \ref{fig:graf} prikazuje povezavo med številom naselij in površino občine.

```{r graf, echo=FALSE, fig.align='center', fig.cap='Povezava med številom naselij in površino občine'}
#plot(obcine[[1]], obcine[[4]],
     #main = "Število naselij glede na površino občine",
     #xlab = expression("Površina (km"^2 * ")"),
     #ylab = "Št. naselij",
     #col = barve[obcine[[7]]],
     #pch = 18)
#legend("topright", legend = names(barve), col = barve,
       #pch = 18, cex = 0.5, bg = "white")
```

***