---
title: "Poročilo pri predmetu Analiza podatkov s programom R"
author: "Lonja Tjaša Tavčar"
output:
  pdf_document:
    latex_engine: xelatex
    includes:
      in_header: lib/styles.sty
---

```{r setup, echo=FALSE, results='hide', message=FALSE, warning=FALSE}
#Če želimo nastaviti pisave v PDF-ju, odkomentiramo
#in sledimo navodilom v programu.
#source("fontconfig.r", encoding = "UTF-8")

# Uvoz vseh potrebnih knjižnic
source("lib/libraries.r", encoding = "UTF-8")
```

# Izbira teme

Tema, ki sem jo izbrala za predstavitev podatkov pri predmetu Analiza podatkov s programom R je Dejavnost muzejev v Sloveniji. Za to temo sem se odločila, ker zelo rada obiskujem muzeje. Zanimalo me je predvsem število muzejev v različnih regijah in posledično število obiskovalcev, ki jih le te dosežejo.  

***

# Obdelava, uvoz in čiščenje podatkov
Uvozila sem podatke za tri tabele, ki so povezane z obiski muzejev v Sloveniji. Te podatke sem našla na spletni strani Statističnega urada Republike Slovenije. Podatke sem uredila v razpredelnice in odstranila vrstice z manjkajočimi podatki ter vrsticam in stolpec nadela nova imena.  
```{r uvoz, echo=FALSE, message=FALSE, warning=FALSE}
source("uvoz/uvoz.r", encoding = "UTF-8")
```


## Število muzejev na 10000 prebivalcev v Sloveniji
Prva tabela prikazuje število muzejev na 10000 prebivalcev.
```{r razpredelnica, fig.align='left', echo=FALSE,message=FALSE, warning=FALSE}
kable(head(Ok.stevilomuzejev), caption = 'Število muzejev na 10000 prebivalcev')

```

## Procent občasnih razstav
V drugi tabeli je predstavljen procent občasnih rastav.
```{r razpredelnica2, fig.align='left', echo=FALSE, message=FALSE, warning=FALSE}
kable(head(OK.obcasne), caption = 'Procent občasnih razstav')

```

## Povprečno število obiskovalcev
V zadnji tabeli pa je celotno povrečno število obiskovalcev v določenem letu. 
```{r razpredelnica3, fig.align='left', echo=FALSE, message=FALSE, warning=FALSE}

kable(head(OK.obiskovalci), caption = 'Povprečno število obiskovalcev')
```

## Samo za primerjavo
Za primerjavo pa sem se odločila pogledati tudi podatke nekaterih drugih evropskih držav, ki sem jih našla na spletni strani egm.com Tu sem imela več težav z manjkajočimi podatki še posebaj pri tabeli \ref{fig:razpredelnice1}. 
```{r razpredelnice1, fig.align='left', echo=FALSE,message=FALSE, warning=FALSE}
kable(head(ok.egmnapreb3), caption = 'Število muzejev na 10000 prebivalcev v ostalih evropskih državah')
```
```{r razpredelnice2, fig.align='left', echo=FALSE, message=FALSE, warning=FALSE}
kable(head(ok.egmskupaj2), caption = 'Število skupnih obiskov muzejev v različnih evropskih državah')
```

Poleg podatkov za Slovenijo sem poiskala tudi podatke za nekatere druge evropske države. Pri tem sem imela nekaj težav, saj so podatki za nekatere države manjkali (še posebaj v tabeli Število muzejev na 10000 prebivalcev). 





***

# Analiza in vizualizacija podatkov
##Zemljevid
Za prikaz podatkov na zemljevidu sem si izbrala podatke s povprečnim številom muzejev v občini. Za to sem se odločila, da bi bila očitna razlika med občinami. Razvidno je, da imajo večje občine večje število muzejev. Največje število muzejev in razstavišč je ravno v Ljubljani, kar je pričakovano, saj je Ljubljana glavno kulturno, gospodarsko, izobraževalno in navsezadnje tudi politično središče. Preostali muzeji so dokaj enakomerno razporejeni po občinah.

```{r vizualizacija, fig.align='center', fig.cap= "Sprememba povprečnega števila obiskovalcev po regijah", echo=FALSE, message=FALSE,warning=FALSE}
source("vizualizacija/vizualizacija.r", encoding = "UTF-8")
print(zem)

```



##Grafi
Narisala sem tudi graf na katerem je predstavljena sprememba povprečnega števila obiskovalcev po letih in regijah. Z grafa je razvidno, da je daleč največji obisk v Notranjsko kraški regiji.Leta 2014 se je število obiskovalcev se zmanjšalo v Notranjsko kraški regiji (največji padec), Osrednjeslovenski regiji, Obalnokraški regiji in na Goriškem (najmanj). V drugih regijah je število obiskovalcev večinoma konstantno ali pa je naraslo.  

```{r analiza, echo=FALSE, fig.align='center',  fig.cap='Obiskovalci po regijah', message=FALSE, warning=FALSE}
source("analiza/analiza.r", encoding = "UTF-8")
plot(graf)

```
```{r analiza2, echo=FALSE, fig.align='center', fig.cap= 'Procent občasnih razstav', message=FALSE, warning=FALSE}
source("analiza/analiza.r", encoding = "UTF-8")
plot(graf2)
```
```{r analiza3, echo=FALSE, fig.align='center', fig.cap='Število obiskovalcev v letu 2013', message=FALSE, warning=FALSE}
source("analiza/analiza.r", encoding = "UTF-8")
plot(graf3)

```



Slika \ref{fig:analiza} prikazuje spremembo povprečnega števila obiskovalcev po regijah.
Slika \ref{fig:analiza2} prikazuje procent občasnih razstav po regijah. S svetlo modro barvo je prikazana Osrednjeslovenska regija, kamor spada tudi Ljubljana. Ravno v tej regiji je bil leta 2013 najmanjši procent občasnih razstav. Delno lahko tudi zato, ker je v Ljubljani več muzejev in galerij s stalnimi zbirkami. V letu 2011 in 2012 pa so bile vse razstave v Notranjsko-kraški regiji občasne. Sklepamo lahko, da manjše regije in občine nimajo primerne infrastrukture oziroma imajo premalo sredstev, da bi lahko gostile več stalnih razstav. Občasne pa so lahko s tega vidika nekoliko preprostejše.
Spet sem samo za primerjavo vzela še nekaj evropskih podatkov.Zaradi mešanih podatkov sem za konec izlušila države, ki so imele podano skupno število obiskovalcev za leto 2013, kar prikazujejo točke v grafu \ref{fig:analiza3}. Vidimo lahko, da je imela Italija največ obiskovalcev muzejev, kar je pričakovano. Razlog za visok obisk je priljubljenost pri turistih in veliko število znanih muzejev. 

***
#Napredna analiza podatkov
Za konec me je zanimalo, če sta podatka o številu muzejev in številom obiskovalcev med seboj povezana. Predvidevala sem, da večje število muzejev pomeni tudi več obiskovalcev. Odločila sem se posvetiti predvsem podatkom za Osrednjeslovensko regijo, ker je ta najbolj številčna v primeru obiskovalcev. Podatki so obsegali čas od leta 2007 do leta 2014. Pregledala sem različne korelacije med tema dvema podatkoma. Med drugim sem s pomočjo QQ-Plot preverila tudi ali sta podatka slučajno normalno porazdeljena.
Najprej sem pogledala korelacijski koeficient med obema vrednostima:
```{r korealcijski, echo=FALSE, message=FALSE, warning=FALSE}
source("analiza/analiza.r", encoding = "UTF-8")
print(cor(delnidf$skupaj.Stevilo.muzejev, delnidf$skupaj.Obisk.muzejev))

```
Korelacijski koeficient nakazuje šibko do zmerno pozitivno korelacijo, kar pomeni, da v primeru, da se ena od teh spremenljivk poveča, se bo druga tudi. Ta rezultat potrjuje mojo hipotezo.

S Shapiro-Wilk testom sem preverila, če podatki slučajno izhajajo iz normalne porazdelitve. Predvidevla sem, da ne. Prva vrednost predstavlja p-value za število muzejev v Osrednjeslovenski regiji; druga pa p-value za obisk muzejev.
```{r shapiro, echo=FALSE, message=FALSE, warning=FALSE}
source("analiza/analiza.r", encoding = "UTF-8")
print(shapiro.test(delnidf$skupaj.Stevilo.muzejev)$p.value)
print(shapiro.test(delnidf$skupaj.Obisk.muzejev)$p.value)

```
Kot sem predvidevala, so podatki daleč od normalne porazdelitve, saj sta obe p-vrednosti zelo veliki. V primeru, da bi podatki izhajali iz normalne porazdelitve pa bi morali biti nižji od 0.05. 

Nazadnje sem isto preverila še s pomočjo QQ-grafov. 
```{r qq, echo=FALSE, fig.align='center', message=FALSE, warning=FALSE}
source("analiza/analiza.r", encoding = "UTF-8")
qqnorm(skupaj$Stevilo.muzejev[skupaj$Regija == "Osrednjeslovenska"], main = "Število muzejev v Osrednjeslovenski regiji")
qqline(skupaj$Stevilo.muzejev[skupaj$Regija == "Osrednjeslovenska"])
qqnorm(skupaj$Obisk.muzejev[skupaj$Regija == "Osrednjeslovenska"], main ="Obisk muzejev v osrednjeslovenski regiji")
qqline(skupaj$Obisk.muzejev[skupaj$Regija == "Osrednjeslovenska"])
```
Nobeden od posameznih podatkov ne izgleda, kot da bi izhajal iz normalne porazdelitve. Odmiki od qqline črte so kar veliki. Razlog za to je lahko seveda tudi dokaj majhno število podatkov. Če bi imela večje število podatkov, bi verjetno lahko prišla do več zaključkov. 

***

#Zaključek in ideje za prihodnost
V prihodnosti bi bilo zanimivo preveriti tudi povezavo med številom turistov in številom obiskovalcev muzejev. Glede na to, da v zadnjih letih narašča tudi število tujih obiskovalcev, bi se posledično lahko zvišalo tudi število obiskovalcev muzejev. 
